---
title: "Codigo-Minimizacion alternada"
author: "Gerardo Martínez"
date: "19/12/2020"
output: html_document
editor_options: 
  chunk_output_type: console
---
\newcommand{\norm}[1]{\left\lVert#1\right\rVert}
\newcommand{\R}{\mathbb{R}}
\newcommand{\N}{\mathbb{N}}
\newcommand{\M}{\mathbf{M}}
\newcommand{\U}{\mathbf{U}}
\newcommand{\mmu}{\boldsymbol{\mu}}

Sea $\mathbf{M} \in \R^{d \times n}$ una matriz con entradas faltantes y $\Omega$ el conjunto el conjunto de índices correspondientes a entradas conocidas, es decir
\begin{equation*}
  \Omega = \{(i,j) \in \{1, \dots, d\} \times \{1, \dots, j\}: (i,j) \text{ es una entrada conocida de } \mathbf{M}\}.
\end{equation*}
Construiremos la matriz $\mathbf{W} \in \R^{d \times n}$ tal que
\begin{equation*}
  \mathbf{W}_{ij} = \begin{cases}
  1 & \text{si }(i,j) \in \Omega \\
  0 & \text{si no}
  \end{cases}
\end{equation*}
Dado un número $p \in \N$ el algoritmo de minimización alternada intenta resolver el problema
\begin{equation}
    \begin{aligned}
& \underset{\mathbf{U} \in \R^{d \times p}, \mathbf{Y} \in \R^{p \times n}}{\text{minimizar}}
& & \norm{\mathbf{W} \odot (\M - \mmu - \U \mathbf{Y})} \\
& \text{sujeto a}
& & \U^{\top} \U = \mathbf{I}_p
\end{aligned}
\end{equation}

```{r pOmega}
pOmega <- function(M){
	# definimos numero de columnas
	# y de filas
	m <- nrow(M)
	n <- ncol(M)

	# construimos una matriz auxiliar
	# de unos y ceros
	na_aux <- matrix(as.numeric(!is.na(M)), nrow = m, byrow = F)
	
	# transformamos los NA de la matrix original en 0s
	# para poder hacer el producto de Hadamard
	M[is.na(M)] <- 0
	
	return(list("W" = na_aux, "pOmega" = na_aux * M))
}
```

```{r}
normVec <- function(x) sqrt(sum(x^2))
```


```{r minimizacion alternada}
altMin <- function(X, p, eps, maxit, evalHis){
	# transformaremos todas las entradas faltantes de X en 0
	pOmegaX <- pOmega(X)
	X <- pOmegaX$pOmega
	d <- nrow(X)
	n <- ncol(X)

	# calculamos la matriz W
	W <- pOmegaX$W
	
	rm(pOmegaX)

	# inicializamos U e Y
	U <- matrix(rnorm(d*p), nrow = d)
	Y <- matrix(rnorm(p*n), nrow = p)

	# inicializamos el iterador
	k <- 1

	tiempoComienzo <- Sys.time()
	
	prodAnt <- matrix(rep(+Inf, d*n), nrow = d)
	prodNuevo <- U%*%Y

	funcObj <- normVec(prodAnt - prodNuevo)
	
	if(missing(evalHis)){
		evalHis <- FALSE
	}
	
	if(evalHis == TRUE){
		eval <- funcObj
	}
	
	while((funcObj > eps) & (k < maxit)){
		print(paste("Iteración:",k, "||", "Función objetivo: ", funcObj))
		
		prodAnt <- prodNuevo
		
		mu <- apply(W * (X - prodAnt), FUN = sum, MARGIN = 1)/apply(W, FUN = sum, MARGIN = 1)
		
		for (i in 1:d){
			matrizAuxU <- solve(Y %*% diag(W[i,]) %*% t(Y))
			valorAuxU <- apply(Y %*% diag(W[i,] * (X[i,] - mu[i])), MARGIN = 1, FUN = sum)
			U[i, ] <- matrizAuxU %*% valorAuxU
		}
		
		qrAux <- qr(U)
		U <- qr.U(qrAux)[,1:p]
		
		
		for (j in 1:n){
			matrizAuxY <- solve(t(U) %*% diag(W[,j]) %*% U)
			valorAuxY <- rep(0, p)
			for (i in 1:d){
				valorAuxY <- valorAuxY + W[i,j] * (X[i,j] - mu[i]) * U[i,]
			}
			
			Y[, j] <- matrizAuxY %*% valorAuxY
		}
		
		prodNuevo <- U%*%Y
		
		funcObj <- normVec(prodAnt - prodNuevo)
		
		if(evalHis == TRUE){
			eval <- c(eval, funcObj)
		}
		
		k <- k+1
	}

	tiempoFinal <- Sys.time()

	if (k > maxit){
		warning("El algoritmo no convergió")
		message(paste("Error relativo", normVec(mu.aux - mu)))
	} else{
		message(paste("El algoritmo convergió en", k, "iteraciones. Tiempo hasta la convergencia:", difftime(tiempoFinal, tiempoComienzo, units = "mins")))
	}

	unos <- matrix(rep(1, n), nrow = n)
	return(list(mu = mu - (1/n)*U%*%Y%*%unos, 
				U = U, 
				Y= Y%*%(diag(n)- (1/n)*unos %*% t(unos))))
}	
```

