---
title: "Codigo-Minimizacion alternada"
author: "Gerardo Martínez"
date: "19/12/2020"
output: html_document
editor_options: 
  chunk_output_type: console
---
\newcommand{\norm}[1]{\left\lVert#1\right\rVert}
\newcommand{\R}{\mathbb{R}}
\newcommand{\N}{\mathbb{N}}
\newcommand{\X}{\mathbf{X}}
\newcommand{\U}{\mathbf{U}}
\newcommand{\mmu}{\boldsymbol{\mu}}

El siguiente artículo mostrará cómo construir las funciones para resolver el problema de ACP con datos faltantes a través del algoritmo de minimización alternada.

Sea $\X \in \R^{d \times n}$ una matriz con entradas faltantes. Notemos con $\Omega$ al conjunto de índices de entradas conocidas de la matriz $\X$, es decir, 
\begin{equation}
(i,j) \in \Omega \Leftrightarrow x_{ij} \text{ es conocida}.
\end{equation}
Asociado al conjunto $\Omega$, definamos a la matriz $\mathbf{W}$ tal que
\begin{equation}
  (\mathbf{W})_{ij} = \begin{cases}
  1 & \text{si } (i,j) \in \Omega \\
  0 & \text{si no}
  \end{cases}
\end{equation}
y el operador $\mathcal{P}_{\Omega}$ tal que
\begin{equation}
  \mathcal{P}_{\Omega} = \mathbf{W} \odot \X.
\end{equation}

Construiremos en primer lugar la función $\texttt{pOmega()}$ que tomará como entrada una matriz $\X$ con datos faltantes y devolverá tanto la matriz $\mathbf{W}$ como $\mathcal{P}(\Omega)$.
```{r pOmega}
pOmega <- function(X){
	# definimos numero de columnas
	# y de filas
	m <- nrow(X)
	n <- ncol(X)

	# construimos una matriz auxiliar
	# de unos y ceros
	na_aux <- matrix(as.numeric(!is.na(X)), nrow = m, byrow = F)
	
	# transformamos los NA de la matrix original en 0s
	# para poder hacer el producto de Hadamard
	X[is.na(X)] <- 0
	
	return(list("W" = na_aux, "pOmega" = na_aux * X))
}
```

```{r}
normVec <- function(x) sqrt(sum(x^2))
```


```{r minimizacion alternada}
altMin <- function(X, p, eps, maxit, impr, evalHis){
	pOmegaX <- pOmega(X)
	
	X <- pOmegaX$pOmega
	W <- pOmegaX$W
	
	rm(pOmegaX)
	
	d <- nrow(X)
	n <- ncol(X)
	
	# inicializamos U e Y
	U <- matrix(rnorm(d*p), nrow = d)
	Y <- matrix(rnorm(p*n), nrow = p)

	# inicializamos el iterador
	k <- 1

	tiempoComienzo <- Sys.time()
	
	prodAnt <- matrix(rep(+Inf, d*n), nrow = d)
	prodNuevo <- U%*%Y

	funcObj <- normVec(prodAnt - prodNuevo)/normVec(prodNuevo+1e-8)
	
	if(missing(maxit)){
	  maxit <- 1e3
	}
	
	if(missing(evalHis)){
		evalHis <- FALSE
	}
	
	if(evalHis == TRUE){
		eval <- c()
	}
	
	if(missing(impr)){
		impr <- 10
	}
	
	while((funcObj > eps) & (k < maxit)){
	  if(k %% impr == 0){
            print(paste("Iteracion =", k))
            print(paste("Error relativo =", funcObj))
    }
		
		prodAnt <- prodNuevo
		
		mu <- apply(W * (X - prodAnt), FUN = sum, MARGIN = 1)/apply(W, FUN = sum, MARGIN = 1)
		
		for (i in 1:d){
			matrizAuxU <- solve(Y %*% diag(W[i,]) %*% t(Y))
			valorAuxU <- apply(Y %*% diag(W[i,] * (X[i,] - mu[i])), MARGIN = 1, FUN = sum)
			U[i, ] <- matrizAuxU %*% valorAuxU
		}
		
		qrAux <- qr(U)
		U <- qr.Q(qrAux)[,1:p]
		
		
		for (j in 1:n){
			matrizAuxY <- solve(t(U) %*% diag(W[,j]) %*% U)
			valorAuxY <- rep(0, p)
			for (i in 1:d){
				valorAuxY <- valorAuxY + W[i,j] * (X[i,j] - mu[i]) * U[i,]
			}
			
			Y[, j] <- matrizAuxY %*% valorAuxY
		}
		
		prodNuevo <- U%*%Y
		
		funcObj <- normVec(prodAnt - prodNuevo)/normVec(prodNuevo+1e-8)
		
		if(evalHis == TRUE){
			eval <- c(eval, funcObj)
		}
		
		k <- k+1
	}

	tiempoFinal <- Sys.time()

	if (k > maxit){
		warning("El algoritmo no convergió")
		message(paste("Error relativo", funcObj))
	} else{
		message(paste("El algoritmo convergió en", k, "iteraciones. Tiempo hasta la convergencia:", difftime(tiempoFinal, tiempoComienzo, units = "mins")))
	}

	unos <- matrix(rep(1, n), nrow = n)
	return(list(mu = mu - (1/n)*U%*%Y%*%unos, 
				U = U, 
				Y = Y%*%(diag(n)- (1/n)*unos %*% t(unos)),
				evol = eval,
				tiempoEjec = difftime(tiempoFinal, tiempoComienzo, units = "mins"),
				iter = k))
}
```

```{r}
grafPCA_altMin <- function(U, Y, mu, xPC, yPC, plotCentr){
  library(ggplot2)
  
  U <- as.matrix(U)
  Y <- as.matrix(Y)
  
  # construimos el data frame necesario para poder graficar
  nombreEjex <- paste("PC", xPC, sep = "")
  nombreEjey <- paste("PC", yPC, sep = "")
  
  puntosGrafica <- data.frame(nombreEjex = Y[xPC,], 
                              nombreEjey = Y[yPC, ],
                              Population = factor(c(rep("Basque", 20), rep("Japanese", 20), rep("Yoruba", 20), rep("Admixed", 150)), 
                              levels = c("Basque", "Japanese", "Yoruba", "Admixed")))


g <- ggplot(data = NULL, aes_string(x="nombreEjex", y="nombreEjey")) + 
  geom_point(data = puntosGrafica, aes(col=Population), alpha = 1, size=2) +
  scale_color_manual(values=c("#D71E18", "#2000E0", "#68AC23", "#000000")) + xlab(nombreEjex) + ylab(nombreEjey)

print(g)

}
```

```{r}
slpca <- function(X, p, eps, maxit, gamma, evalHis, l){
  pOmegaX <- pOmega(X)
	
	X <- pOmegaX$pOmega
	W <- pOmegaX$W
	  
	rm(pOmegaX)
	
  d <- nrow(X)
  n <- ncol(X)
  
  # inicializamos U e Y
  U_ant <- matrix(rep(Inf, d*p), nrow = d)
  Y_ant <- matrix(rep(Inf, p*n), nrow = p)
  
  svdX <- svd(X)
  #U_nuevo <- matrix(rnorm(d*p), nrow = d)
  Y_nuevo <- matrix(rnorm(p*n), nrow = p)
  U_nuevo <- svdX$u[,1:p]
  
  k <- 1
  
  funcObj_viejo <- +Inf
  
  tiempoComienzo <- Sys.time()
  
  if(missing(evalHis)){
		evalHis <- FALSE
	}
	
	if(evalHis == TRUE){
		eval <- c()
	}
  
  funcObj_nuevo <- normVec(X-W *(U_nuevo %*% Y_nuevo))
  
  while((funcObj_nuevo > eps) & (k <= maxit)){
    if (funcObj_viejo >= funcObj_nuevo){
        gamma <- gamma*(1.1)
    } else{
      gamma <- gamma/2
    }
    
    #if (funcObj_viejo < funcObj_nuevo){
    #    gamma <- gamma*(0.9)
    #}
    
    funcObj_viejo <- funcObj_nuevo
    print(paste("Iteración =",k, "||", "Valor objetivo =", funcObj_nuevo/(9000)))
    
    U_ant <- U_nuevo
    Y_ant <- Y_nuevo
    
    U_nuevo <- U_ant + gamma*((X - W*(U_ant %*% Y_ant)) %*% t(Y_ant) - l* U_ant)
    
    #for (j in 1:p){
    #  U_nuevo[,j] <- U_nuevo[,j]*(1/max(1, normVec(U_nuevo[,j])))
    #}
    Y_nuevo <- Y_ant + gamma* (t(U_ant) %*% (X - W*(U_ant %*% Y_ant)) - l* Y_ant)
    
    k <- k+1
    
    funcObj_nuevo <- normVec(X-W *(U_nuevo %*% Y_nuevo))
    
    
  }
  
  mu <- apply(W * (X - U_nuevo %*% Y_nuevo), FUN = sum, MARGIN = 1)/apply(W, FUN = sum, MARGIN = 1)
  
  qrAux <- qr(U_nuevo)
	U <- qr.Q(qrAux)[,1:p]
	
	tiempoFinal <- Sys.time()
	
  if (k > maxit){
    warning("El algoritmo no convergió")
    message(paste("Error relativo", funcObj_nuevo))
  } else{
    message(paste("El algoritmo convergió en", k, "iteraciones. Tiempo hasta la convergencia:", difftime(tiempoFinal, tiempoComienzo, units = "mins")))
  }
  
  return(list(U = U, Y = Y_nuevo, Tiempo = difftime(tiempoFinal, tiempoComienzo, units = "mins"), CantIt = k))
}
```

```{r}
grafPCA_altMin <- function(altMin, xPC, yPC){
  library(ggplot2)
  
  U <- as.matrix(altMin$U)
  Y <- as.matrix(altMin$Y)
  
  # construimos el data frame necesario para poder graficar
  nombreEjex <- paste("PC", xPC, sep = "")
  nombreEjey <- paste("PC", yPC, sep = "")
  
  puntosGrafica <- data.frame(nombreEjex = Y[xPC,], 
                              nombreEjey = Y[yPC, ])


g <- ggplot(data = NULL, aes_string(x="nombreEjex", y="nombreEjey")) + 
    geom_point(data = puntosGrafica, alpha = 0.5, size=3) + xlab(nombreEjex) + ylab(nombreEjey)
    
    
    print(g)

}
```
