---
title: "Simulacion de poblaciones"
author: "Gerardo Martínez"
date: "18/8/2020"
output: html_document
editor_options: 
  chunk_output_type: console
---

\newcommand{\M}{\mathbf{M}}
\newcommand{\R}{\mathbb{R}}
\newcommand{\E}{\mathbb{E}}

# Simulación de poblaciones con datos faltantes
## Construcción de la matriz sin datos faltantes
Simularemos tres poblaciones con 100 individuos cada uno. Para cada inviduo se simularán dies posiciones del genoma independientes según una distribución de Bernoulli de parámetro $p \in (0,1)$. 

En primer lugar, simulemos $30 \, 000$ variables aleatorias uniformes en $[0,1]$ correspondientes a los parámetros $p$ que utilizaremos luego para obtener las posiciones del genoma de los individuos.

```{r generacion de p}
pPosiciones <- runif(n = 30000)
```

A continuación, construiremos una matriz $\mathbf{M}$ con $150$ columnas (correspondientes a los individuos) y $10 \, 000$ filas (correspondientes a las posiciones del genoma). Esta matriz será completada con el resultado de las simulaciones. Para obligar a R a destinar una porción de memoria a $\mathbf{M}$, definiremos $M_{ij} \leftarrow 0$ para todo $i,j$.  

```{r construccion matriz}
M <- matrix(rep(0, times = 150 * 10000), ncol = 150)
```

Por último, completaremos la matriz de acuerdo a los $p$ anteriormente definidos.
```{r}
for (i in 1:10000){
	for (j in 1:150){
		if ((1 <= j) & (j< 51)){
			M[i, 1:50] <- rbinom(n = 50, size = 1, prob = pPosiciones[1*j])
		}
		if ((51 <= i) & (i< 101)){
			M[i, 51:100] <- rbinom(n = 50, size = 1, prob = pPosiciones[2*j])
		}
		if ((101 <= i) & (i< 151)){
			M[i, 101:150] <- rbinom(n = 50, size = 1, prob = pPosiciones[3*j])
		}
	}
}
```

## Creación de datos faltantes
### Datos faltantes no estructurados

El primer tipo de datos faltantes que construiremos es el de datos faltantes no estructurados. En este tipo, las entradas de la matriz pueden ser un dato faltante de acuerdo a una variable aleatoria de Bernoulli con un parámetro $p \in (0,1)$ prefijado. Además, la existencia o no de un dato faltante en una entrada, es independiente del resto de lo que ocurre en el resto de las entradas.

Esta construcción será a través de la función $\texttt{hacerNA()}$ que tomará como parámetros una matriz $\mathbf{M} \in \R^{m \times n}$ y una proporción $p \in (0,1)$ que corresponde con la proporción de datos faltantes que se quiera fabricar. La función simulará, para cada entrada de la matriz $\mathbf{M}$, una variable aleatoria Bernoullí de parámetro $p$. 

```{r hacerNA()}
hacerNA <- function(M, p){
  # se fuerza a M a ser matriz en caso de que M sea,
  # por ejemplo, un data frame
  M <- as.matrix(M)
  
  # se obtiene el número de filas y columnas de M
  m <- nrow(M)
  n <- ncol(M)
  
  # se construye una matriz aleatoria auxiliar
  # con entradas Bernoulli de parametro p
  mNA <- matrix(rbinom(n = n*m, size = 1, prob = p),
                ncol = n)
  
  # si la entrada (i,j) de la matriz mNA es 1
  # transformaremos la entrada (i,j) de la matriz M en un dato faltante
  for (i in 1:m){
    for (j in 1:n){
      if (mNA[i,j] == 1){
        M[i,j] <- NA 
      }
    }
  }

  return(M)
}
```

### Datos faltantes en bloques

Es posible que los datos faltantes no ocurran de forma independiente si no que en cada fila hayan bloques de datos faltantes contiguos. A continuación, modelaremos esta situación.

La función que construiremos con este objetivo es $\texttt{hacerNAbloque()}$. La función, en este caso tomará tres parámetros: la matriz $\mathbf{M} \in \R^{m \times n}$ y dos cantidades $p, \theta \in (0,1)$. El parámetro $p \in (0,1)$ controla la proporción de datos faltantes en el total de la matriz. Para construir tiras de datos faltantes se simularán $X_1, \dots, X_n$ variables aleatorias independientes e idénticamente distribuidas de $X \sim \text{Geo}(\theta)$ con $\E(X) = \frac{1}{\theta}$. El parámetro $\theta$ es, entonces, el inverso del largo esperado de las tiras de datos faltantes.

```{r hacerNAbloque())}
hacerNAbloque <- function(M, p, theta){
  # se fuerza a M a ser matriz en caso de que M sea,
  # por ejemplo, un data frame
  M <- as.matrix(M)
  
  # se obtiene el número de filas y columnas de M
  m <- nrow(M)
  n <- ncol(M)
  
  # se obtiene el número aproximado de datos faltantes
  n_missing <- round(p*n*m)
  
  # se construye una variable r que contiene el numero
  # de posiciones a partir de las cuales se obtendran
  # bloques de datos faltantes
  r <- round(n_missing*theta)
  
  # se vectoriza la matriz
  vectorTotal <- as.vector(M)
  
  # se sortean las posiciones de donde parten los bloques
  # de datos faltantes
  posicionesInicio <- sort(sample(x = 1:(n*m), size = r, replace = F))
  
  # se construyen los bloques de datos faltantes
  # segun una distribucion geometrica de parametro theta
  for (i in posicionesInicio){
    geo <- rgeom(n = 1, prob = theta) + 1
    
    if (i + geo <= n*m){
    vectorTotal[i:(i+geo)] <- NA
    } else{
      vectorTotal[i:(n*m)] <- NA
    }
  }
  
  return(matrix(vectorTotal, byrow = F, nrow = m))
}
```

### Datos faltantes por individuos

La proporción (o cantidad absoluta) de datos faltantes puede no ser igual para cada individuo. Crearemos, a continuación, datos faltantes para cada individuo con proporciones (potencialmente) diferentes.

La función a implementar es $\texttt{hacerNAindividuo()}$. La función tomará los siguientes parámetros como entradas:

* Una matriz $\mathbf{M} \in \R^{m \times n}$.
* Un parámetro $\texttt{indCol}$ binario que valdrá $\texttt{TRUE}$ si los individuos son las columnas de la matriz $\mathbf{M}$ o $\texttt{FALSE}$ si los individuos son las filas. Por defecto, se pensará a la matriz $\mathbf{M}$ teniendo a sus columnas como los individuos y a las filas como las variables.
* Un vector $\texttt{propNA}$ del mismo largo que la cantidad de individuos considerados. Este vector tendrá en la entrada $i$-ésima la proporción de datos faltantes que se construirán para el individuo $i$-ésimo. Por esta razón, cada una de las entradas de $\texttt{propNA}$ debe ser un valor numérico entre $0$ y $1$.
* Un valor $p \in [0,1]$. Este valor corresponde con el caso en que se quiera eliminar una proporción $p$ fija de entradas para todos los individuos. En caso de que se proporcione un valor para $\texttt{propNA}$, se tomará este último. De lo contrario, se utilizará el valor de $p$.

```{r hacerNAindividuo()}
hacerNAindividuo <- function(M, indCol, p_vec, p){
	# se fuerza a M a ser matriz en caso de que M sea,
	# por ejemplo, un data frame
	M <- as.matrix(M)

	# se obtiene el número de filas y columnas de M
	m <- nrow(M)
	n <- ncol(M)

	if(missing(indCol)){
		indCol <- T
	}

	if(indCol == T){
		if(missing(p_vec)){
			if(missing(p)){
				stop("Proporcionar un valor para p_vec o para p")
			} else {
				p_vec <- rep(p, n)  
			}
		}
		
		for (i in 1:n){
			cantNA <- round(m*p_vec[i])
			vecNA <- sample(x = 1:m, size = cantNA, replace = FALSE)
			
			M[vecNA, i] <- NA
		}
	}
	return(M)
}

```


## Funciones de limpieza y centrado de la matriz simulada

Es posible que en la construcción de las matrices con datos faltantes, se obtengan columnas enteras (correspondientes a posiciones del genoma) con datos faltantes. También puede ocurrir que para una columna, todas las filas tengan la misma entrada (esto es, todos las entradas iguales a 0 o 1). Estas últimas corresponderían a posiciones del genoma que son invariables entre los individuos y por lo tanto no son útiles para estudiar la estructura de las poblaciones. Por esta razón construiremos una función que descarte estas columnas.

La función implementada es $\texttt{limpiarMatriz()}$. Esta toma como parámetro de entrada una matriz $\mathbf{M} \in \R^{m \times n}$ cuyas columnas corresponden a observaciones y las filas a variables y devuelve la matriz $\tilde{\M} \in \R^{m \times q}$ con $q \leq n$ sin aquellas filas que no son útiles. En caso de que hayan sido borradas algunas filas, la matriz también devuelve un vector, $\texttt{indices}$, con el índice de las filas que fueron borradas.

```{r limpiarMatriz()}
limpiarMatriz <- function(M, indCol){
	M <- as.matrix(M)
	m <- nrow(M)
	n <- ncol(M)

	indiceBorrar <- c()

	if(indCol == T){
		for (i in 1:m){
			if (sum(is.na(M[i,])) == n){
				indiceBorrar <- c(indiceBorrar, i)
			} else {
				if ((mean(M[i,], na.rm = T) == 1) | (mean(M[i,], na.rm = T) == 0)){
					indiceBorrar <- c(indiceBorrar, i)
				}
			}
		}
	  
	  if (length(indiceBorrar)!=0){
		return(list("Resultado" = M[-indiceBorrar,,drop = FALSE], "indices" = indiceBorrar))
	}
	else{
		return(list("Resultado" = M, "indices" = c()))
	}
	} else {
		for (j in 1:n){
			if (sum(is.na(M[,j])) == m){
				indiceBorrar <- c(indiceBorrar, j)
			} else {
				if ((mean(M[,j], na.rm = T) == 1) | (mean(M[,j], na.rm = T) == 0)){
					indiceBorrar <- c(indiceBorrar, j)
				}
			}
		}
	  
	  if (length(indiceBorrar)!=0){
		return(list("Resultado" = M[,-indiceBorrar, drop = FALSE], "indices" = indiceBorrar))
	}
	else{
		return(list("Resultado" = as.matrix(M), "indices" = c()))
	}
	}
}
```

El análisis de componentes principales obtenido tras la completación de la matriz se hará de acuerdo a lo expresado en el artículo \textit{Population Structure and Eigenanalysis} (Patterson, Price, y Reich, 2006). La matriz $\mathbf{M} = (m_{ij})$, sin las columnas no deseadas, será normalizada como
\begin{equation}
  m_{ij} \leftarrow \frac{m_{ij} - \mu_j}{\sqrt{\mu_j(1-\mu_j)}}, \quad \mu_j = \sum_{i = 1}^m m_{ij}
\end{equation}

```{r centrarMatriz()}
centrarMatriz <- function(M, indCol){
	M <- as.matrix(M)
	m <- nrow(M)
	n <- ncol(M)

	if (indCol == T){
		for (i in 1:m){
			p <- mean(M[i,], na.rm = T)
			for (j in 1:n){
				if (!is.na(M[i,j])){
					M[i,j] <- (M[i,j]-p)/sqrt(p*(1-p))
				}
			}
		}
	} else {
		for (j in 1:n){
			p <- mean(M[,j], na.rm = T)
			for (i in 1:m){
				if (!is.na(M[i,j])){
					M[i,j] <- (M[i,j]-p)/sqrt(p*(1-p))
				}
			}
		}
	}
	return(M)
}
```

# Construcción de la funcion simulaPob()

Construiremos una función llamada $\texttt{simulaPob()}$ que tome como entrada los siguientes parámetros:
* La cantidad de poblaciones simuladas, $k$.
* La cantidad de individuos por poblacion $n$.
* La cantidad de alelos por individuo $d$.
* Un parámetro $\texttt{metodo}$ que tendrá tres configuraciones de acuerdo al tipo de datos faltantes que se quiera simular. $\texttt{uniforme}$ creará datos faltantes de acuerdo a una proporción $p$ y según la función $\texttt{hacerNA()}$. $\texttt{bloque}$ generará datos faltantes por bloques según la función $\texttt{hacerNAbloque}. $\texttt{individuo}$ creará datos faltantes por individuo según la función $\texttt{hacerNAindividuo}.
* La proporción de datos faltantes $p \in [0,1]$. 
* El largo esperado de bloques con datos faltantes $\theta$ en caso de que $\texttt{metodo = "bloque"}$.
* La cantidad de datos faltantes por individuo $\texttt{p_vec}$ en caso de que $\texttt{metodo = "individuo"}$. Si no se provee un valor, deberá proveerse un valor para $p$.

La función devolverá una matriz $\mathbf{M} \in \R^{d \times h}$ donde $h \leq nk$ con $k$ poblaciones simuladas de $n$ individuos cada una según las ideas expresadas en las secciones anteriores. La matriz $\mathbf{M}$ será centrada y limpiada según las funciones de limpieza detalladas en el apartado ''Funciones de limpieza y centrado de la matriz simulada''. Por esta razón, el número $h$ de columnas puede ser igual o menor a $nk$ (es decir, puede haber columnas que hayan sido borradas). Adicionalmente, la función devolverá el conjunto de índices de aquellas columnas que fueron borradas por la función $\texttt{limpiarMatriz()}$.

```{r simulaPob()}
simulaPob <- function(k, n, d, metodo, p, theta, p_vec){
	pPosiciones <- runif(n = k*d)
	M <- matrix(rep(0, times = n*k*d), ncol = k*n)

	pobIndice <- rep(x = 1:k, each = n)

	for (i in 1:d){
		for (j in 1:(n*k)){
			auxInicio <- ((pobIndice[j]-1)*n) + 1
			auxFinal <- pobIndice[j]*n
			
			M[i, auxInicio:auxFinal] <- rbinom(n = n, 
			size = 1, 
			prob = pPosiciones[pobIndice[j]*i])
		}
	}
	
	if(metodo == "uniforme"){
	  M_na <- hacerNA(M, p)
	} 
	
	if (metodo == "bloque"){
	  M_na <- hacerNABloque(M, p, theta)
	}
	
	if (metodo == "individuo"){
	  M_na <- hacerNAindividuo(M, p_vec = p_vec)
	}
	
	mLimp <- limpiarMatriz(M_na, indCol = T)
	mCentrado <- centrarMatriz(mLimp$Resultado, indCol = T)
	
	return(list("matriz_original" = M, "matriz_na" = mCentrado, "indices" = mLimp$indices))
}
```

# Grafico de las poblaciones reconstruidas
En la siguiente sección construiremos una función que nos permita graficar la proyección en dos componentes principales de la matriz simulada original y de la matriz reconstruida mediante algún algoritmo de completación de matrices.

La función construida será $\texttt{grafPCA()}$. Esta tendrá los siguientes parámetros de entrada
* la matriz original, $\mathbf{M} \in \R^{d \times n}$ de individuos simulados (estas, por ejemplo, obtenidas de la función $\texttt{simulaPob()}$) sin datos faltantes,
* las matrices $\mathbf{U}$, $\boldsymbol{\Sigma}$ y $\mathbf{V}$ tales que $\tilde{\mathbf{M}} = \mathbf{U} \boldsymbol{\Sigma} \mathbf{V}^{\top}$ donde $\mathbf{M}$ es la reconstrucción de $\mathbf{M}$ con algún algoritmo de completación de matrices,
* el numero de poblaciones graficadas, $k$,
* el numero de individuos por población, $n$,
* el parámetro $\texttt{xPCA}$ que indica cuál primer componente principal deberá ser graficada en el eje horizontal,
* el parámetro $\texttt{yPCA}$ que indica cuál segundo componente principal deberá ser graficado en el eje vertical.

```{r}
grafPCA <- function(M, U, Sigma, V, k, n, xPCA, yPCA, plotCentr){
  library(ggplot2)
  
  # obtenemos los valores de M
  # proyectados en las componentes principales
  
  mProyectado <- t(U) %*% M
  
  # obtenemos los puntos reconstruidos proyectados
  puntos <- Sigma %*% t(V)
  
  # construimos el data frame necesario para poder graficar
  nombreEjex <- paste("PCA", xPCA, sep = "")
  nombreEjey <- paste("PCA", yPCA, sep = "")
  
  puntosGrafica <- data.frame(nombreEjex = c(puntos[xPCA,], mProyectado[xPCA,]),
                              nombreEjey = c(puntos[yPCA, ], mProyectado[yPCA,]),
                              Poblacion = rep(rep(as.character(1:k), each = n), 2),
                              Punto = rep(c("Reconstruido", "Original"), each = n*k))
  #names(puntosGrafica[,1:2]) <- c(nombreEjex, nombreEjey)
  
  if(plotCentr == T){
    centroide <- aggregate(puntosGrafica[,1:2], by = list(puntosGrafica$Poblacion, puntosGrafica$Punto), FUN = mean)
    colnames(centroide) <- c("Poblacion", "Punto", "nombreEjex", "nombreEjey")
    
    g <- ggplot(data = NULL, aes_string(x="nombreEjex", y="nombreEjey")) + 
    geom_point(data = puntosGrafica, aes(col=Poblacion, shape = Punto), alpha = 0.5, size=3) +
    geom_point(data = centroide, aes(shape = Punto)) + xlab(nombreEjex) + ylab(nombreEjey)
    
    
    print(g)
    
  } else{
    g <- ggplot(puntosGrafica, aes(x=nombreEjex, y=nombreEjey)) + 
  geom_point(aes(col=Poblacion, shape = Punto, alpha = 0.4), size=3) + xlab(nombreEjex) + ylab(nombreEjey)
  print(g)
  }
}
```

```{r}
centroidePCA <- function(M, U, Sigma, V, k, n, xPCA, yPCA){
  # obtenemos los valores de M
  # proyectados en las componentes principales
  
  mProyectado <- t(U) %*% M
  mProyectado <- data.frame(t(mProyectado[c(xPCA, yPCA),]), Poblacion = rep(as.character(1:k), each = n))
  
  centroidesOriginal <- aggregate(mProyectado[,-3], by = list(mProyectado$Poblacion), FUN = mean)
  
  # obtenemos los puntos reconstruidos proyectados
  puntos <- Sigma %*% t(V)
  puntos <- data.frame(t(puntos[c(xPCA, yPCA),]), Poblacion = rep(as.character(1:k), each = n))
  
  centroidesReconstruido <- aggregate(puntos[,-3], by = list(mProyectado$Poblacion), FUN = mean)
  
  # centroide <- matrix(0, nrow = 4, ncol = k)
  ratios <- rep(0, k)
  
  for(i in 1:k){
    ratios[i] <- normVec(centroidesOriginal[i, 2:3])/normVec(centroidesReconstruido[i, 2:3])
  }
  plot(x = 1:k, y = ratios, xlab = "Poblacion", ylab = "Razon")
}
```

grafPCA(M = pob02_original, 
        U = pob02_U,
        Sigma = pob02_Sigma,
        V = pob02_V,
        k = 4,
        n = 100,
        xPCA = 1,
        yPCA = 2)
        

        
centroidePCA(M = centrarMatriz(pob02_original), 
        U = pob02_U,
        Sigma = pob02_Sigma,
        V = pob02_V,
        k = 4,
        n = 100,
        xPCA = 1,
        yPCA = 2)

```{r}
razonesHomotecias <- function(n, p, theta){
	rep <- c()
	
	for (i in 1:n){
		print(i)
		      
		pPosiciones <- runif(n = 30000)
		
		M <- matrix(rep(0, times = 150 * 10000), nrow = 150)
		
		for (j in 1:10000){
			for (i in 1:150){
				if ((1 <= i) & (i< 51)){
					M[1:50, j] <- rbinom(n = 50, size = 1, prob = pPosiciones[1*j])
				}
				if ((51 <= i) & (i< 101)){
					M[51:100, j] <- rbinom(n = 50, size = 1, prob = pPosiciones[2*j])
				}
				if ((101 <= i) & (i< 151)){
					M[101:150, j] <- rbinom(n = 50, size = 1, prob = pPosiciones[3*j])
				}
			}
		}
		
		mNA <- hacerNABloque(M, p, theta)
		
		mLimp <- limpiarMatriz(M)
		
		mCentrado <- centrarMatriz(mLimp$Resultado)
		
		mCompletacion <- matrixCompletion(M = mCentrado,
											tau = 1e5, 
											delta = 0.1, 
											eps = 1e-5,
											maxit = 1e6)
											
		US <- mCompletacion$U %*% mCompletacion$Sigma
		V <- t(mCompletacion$V)
		
		if (length(mLimp$indices) == 0){
			datosProyectados <- M %*% t(V)
		}else{
			datosProyectados <- M[, -mLimp$indices]%*%t(V)
		}
		
		matrizAux <- cbind(US[,1:2], datosProyectados[,1:2])
		
		for (k in 1:150){
			ratioK <- normVec(US[k,1:2])/normVec(datosProyectados[k,1:2])
			rep <- c(rep, ratioK)
		}
	}
	return(rep)
}
```

